【裁判字號】    96,訴,407
【裁判日期】    970630
【裁判案由】    確認買賣關係不存在等
【裁判全文】
臺灣板橋地方法院民事判決               96年度訴字第407號
原      告  丙○○
被      告  壬○○
            戊○○
            辛○○
            癸○○
            甲○○
            庚○○
            子  ○
            乙○○
            己○○
            臺北縣政府警察局
法定代理人  丁○○
上列當事人間確認買賣關係不存在等事件，本院判決如下：
    主  文
原告之訴駁回。
訴訟費用由原告負擔。
  事實及理由
一、按依民事訴訟法第400條第1項所定「除別有規定外，確定之
    終局判決經裁判之訴訟標的，有既判力」，意即所謂之一事
    不再理原則，乃指同一事件已有確定之終局判決者，不得再
    行起訴。而所謂同一事件，乃指同一當事人（含當事人地位
    相同或正相反）就同一訴訟標的法律關係，而為同一之聲明
    或正相反之請求者，即屬相當。次按訴訟標的為確定判決之
    效力所及者，其再為起訴，法院應以裁定駁回之。再按原告
    之訴，依其所訴之事實，在法律上顯無理由者，法院得不經
    言詞辯論，逕以判決駁回之，民事訴訟法第249條第1項第7
    款、第2項定有明文。
二、本件原告起訴，其訴之聲明分別為：(一)、確認前訴（板橋地
    院91年度訴字第1308號及高等法院上字第328 號與最高法院
    95年度臺上字第535 號民事判決）所判斷之法律關係均不存
    在。(二)、被告壬○○、戊○○、辛○○、甲○○、庚○○、
    子○、癸○○、乙○○、己○○及臺北縣警察局應給付原告
    新台幣（下同）420 萬元及自民國90年3 月28日起至清償日
    止，按週年利率20％計算之利息。如其中一人已為給付，在
    其給付範圍內，他人免為給付義務。(三)、確認被告壬○○與
    被告甲○○、庚○○、辛○○、癸○○與子○間，如附表所
    示房地之買賣或分割繼承關係不存在，被告甲○○、庚○○
    、辛○○、癸○○間，庚○○與被告子○應各將其所有權移
    轉登記予以塗銷（先位聲明）。(四)、被告壬○○與甲○○、
    庚○○、辛○○、癸○○間，庚○○與子○間，如附表所示
    房地之買賣或分割繼承為原因而為之所有權移轉登記行為應
    予撤銷，被告甲○○、庚○○、辛○○、癸○○與子○並應
    各將其所有權移轉登記予以塗銷（備位聲明）。(五)、被告辛○○、甲○○、庚○○、子○、癸○○應就系爭房地價金（
    分別為1200萬元、500 萬元、586 萬元、275 萬元、250 萬
    元）及該5 ％計算之遲延利息，對被告壬○○為給付，並由
    原告代位受領。(六)、訴訟費用由被告負擔。
三、經查，本院91年度訴字第1308號、台灣高等法院上字第328
    號民事判決所判斷之法律關係，業經最高法院95年度台上字
    第535 號民事判決確定在案，此有上開民事判決各1 件在卷
    可稽，則原告訴之聲明第一項請求確認上開確定判決所確認
    之法律關係不存在，顯係請求確認已有既判力之確定判決所
    確認之法律關係不存在，與法顯然不合，在法律上顯無理由
    ，應予駁回。
四、再查，原告訴之聲明第二項關於請求被告壬○○、戊○○、
    辛○○、甲○○、庚○○、子○、癸○○、乙○○、己○○
    及臺北縣警察局應給付原告420 萬元及自90年3 月28日起至
    清償日止，按週年利率百分之20計算之利息，如其中一人已
    為給付，在其給付範圍內，他人免為給付義務部分，其所持
    之訴訟標的法律關係即是以上述被告間有共同不法侵害原告
    債權之侵權行為云云。惟查，被告壬○○、辛○○、癸○○
    、甲○○、庚○○、子○間並無通謀虛偽意思表示或詐害原
    告債權之共同侵權行為，此一事實，業據上述最高法院95年
    度台上字第535 號確定判決確認在案，則原告本件訴之聲明
    第二項，除就已有既判力之法律關係，即就被告壬○○、辛○○、癸○○、甲○○、庚○○、子○部分再行起訴，已違
    反一事不再理原則外，另主張被告戊○○、乙○○、己○○
    、台北縣警察局亦有基於教唆或幫助前述被告上述共同侵權
    行為之事實，請求被告基於不真正連帶之法律關係負賠償責
    任云云，依其所述之事實，在法律上顯為無理由，應予駁回
    。
五、繼查，原告起訴聲明第三、四項部分，此業經本院以91年度
    訴字第1308號判決就上開部分駁回、臺灣高等法院93年度上
    字第328 號判決駁回上訴及追加之訴，終至最高法院95年度
    台上字第535 號判決駁回上訴確定在案，經核原、被告當事
    人及其訴訟標的之法律關係均同。則原告就同一事件再行起
    訴，顯已違反民事訴訟法第400 條所定一事不得再理之原則
    ，此部分之訴訟與法不合，應予駁回。
六、末查，原告起訴聲明第六項部分，係依據民法第242 條債權
    人之代位權規定，聲明請求被告辛○○、甲○○、庚○○、
    子○、癸○○應就系爭房地價金（分別為1200萬元、500 萬
    元、586 萬元、275 萬元、250 萬元）及該5 ％計算之遲延
    利息，對被告壬○○為給付，並由原告代位受領。惟按民法
    第242 條規定：「債務人怠於行使權利時，債權人因保全債
    權，得以自己名義行使權利」，則代位權之行使，必須有保
    全債權之必要，所謂保全債權之必要，係指因債務人怠於行
    使權利，使其財產減少或不能增加，致使債權人有不能獲得
    完全清償之虞，因此使債權人之債權受影響，債權人為保全
    其債權，方得行使。經查，被告辛○○、甲○○、庚○○、
    子○、癸○○就系爭房地應給付被告壬○○之價金，已分別
    以所欠債務抵充或給付金錢方式完成價金之給付，此一事實
    ，業據被告於上述最高法院95年度台上字第535 號案件歷審
    審理時提出抗辯並各自舉出協議書、買賣契約書、匯款單、
    收據等證物為證，並經上開案件審理調查證據後採信為真實
    。據此，足認債務人壬○○並無怠於行使其權利之情事存在
    ，此外，原告並未就此部分請求提出其他證明支持其有保全
    債權之必要性，依其所訴之事實，在法律上顯無理由。
七、綜上所述，本件原告係就該已確定之同一事件再為起訴，或
    依其所訴事實，在法律上顯無理由，揆諸前揭說明，其訴於
    法自有未合，當予駁回。
八、據上論結：本件原告之訴均無理由，依民事訴訟法第249 條
    第1 項第7 款、第2 項、第78條，判決如主文。
中    華    民    國    97    年    6     月    30    日
                  民事第三庭    法  官  邱育佩
以上正本係照原本作成
如對本判決上訴，須於判決送達後20日內向本院提出上訴狀
中    華    民    國    97    年    6     月    30    日
                                書記官  林兆嘉


司法院資訊處製作；財團法人民間司法改革基金會備份。
